【裁判字號】    94,上訴,2158
【裁判日期】    950215
【裁判案由】    毒品危害防制條例等
【裁判全文】
臺灣高等法院刑事判決                94年度上訴字第2158號
上  訴  人  臺灣桃園地方法院檢察署檢察官
上  訴  人
即  被  告  甲○○
選任辯護人  賴彌鼎律師
            林宗竭律師
被      告  庚○○
選任辯護人  金鑫律師
上列上訴人等因被告等毒品危害防制條例等案件，不服臺灣桃園
地方法院93年度訴字第1520號，中華民國94年5月18日第一審判
決關於毒品危害防制條例部分（起訴案號：臺灣桃園地方法院檢
察署93年度偵字第4503、4504號，暨追加起訴），提起上訴，本
院判決如下：
    主  文
原判決關於甲○○意圖販賣而持有第一級毒品罪刑及定執行刑部
分均撤銷。
甲○○販賣第一級毒品，處有期徒刑捌年，扣案第一級毒品海洛
因肆拾肆包合計淨重壹陸壹點壹公克（其中肆拾參包驗餘淨重
壹伍壹點捌陸公克；其餘壹包驗餘淨重玖點肆伍公克；包裝重壹
貳點壹捌公克）沒收銷燬之；又販賣第二級毒品，處有期徒刑肆
年，扣案第二級毒品ＭＤＭＡ驗餘伍佰柒拾陸顆（含包裝袋伍個
）沒收銷燬之。應執行有期徒刑拾壹年拾月，扣案第一級毒品海
洛因肆拾肆包合計淨重壹陸壹點壹公克（其中肆拾參包驗餘淨
重壹伍壹點捌陸公克；其餘壹包驗餘淨重玖點肆伍克；包裝重壹
貳點壹捌公克）、第二級毒品ＭＤＭＡ驗餘伍佰柒拾陸顆（含包
裝袋伍個）均沒收銷燬之。
其他上訴駁回。
    事  實
一、甲○○明知海洛因及甲基安非他命、ＭＤＭＡ（俗稱搖頭丸
    ）係毒品危害防制條例所列之第一級及第二級毒品，不得非
    法持有或販賣，竟意圖營利，並分別基於販賣第一級毒品海
    洛因暨第二級毒品甲基安非他命及ＭＤＭＡ之犯意，於九十
    三年三月十八日前之不詳時間，自不詳管道販入第一級毒品
    海洛因四十四包（合計驗餘淨重一六一．三一公克；其中四
    十三包驗餘淨重一五一．八六公克，空包裝總重一一公克；
    其餘一包驗餘淨重九．四五公克，空包裝重一．一八公克）
    ，及另一不詳管道販入第二級毒品甲基安非他命十四包（含
    包裝袋合計重四二七．五公克）及ＭＤＭＡ五八○顆，並均
    藏放於桃園縣中壢市○○路二一五巷十五號（摩登新貴大樓
    ）十二樓之一套房住處（該住處由卜派遊藝場負責人庚○○
    以其配偶官毓莉名義租用，作為該遊藝場員工宿舍，案發時
    僅甲○○一人居住其內），伺機出售於不特定之人牟利。嗣
    經桃園縣政府警察局刑警隊組長張仁慶、偵查員戊○○等警
    方人員循線於九十三年三月十八日下午四時二十分許，見甲○○欲進入前開大樓時，即上前逮捕，在其身上查得鑰匙三
    支（二支為住處大門鑰匙，一支為信箱鑰匙）及貼有「元化
    路二一五巷十五號十二樓之一」電梯磁卡一張，再逕搭乘電
    梯上樓，至該十五號十二樓之一門口時，庚○○（詳後述）
    及己○○（警方人員另在己○○承租之同號十二樓套房內查
    獲海洛因、安非他命等毒品，所涉違反毒品危害防制條例案
    件，經檢察官提起公訴，由本院判處無罪在案，尚未確定）
    ，正開門欲離開該套房時，張仁慶、戊○○等警方人員乃上
    前予以逮捕，並在甲○○上址套房內查獲上開第一級毒品海
    洛因四十四包（分別放置於附表一編號(一)、(四)、(十)所示之矮
    凳內、矮桌上煙盒內、化妝台右側第二層抽屜內。合計驗餘
    淨重一六一．三一公克：其中四十三包驗餘淨重一五一．八
    六公克，純度百分之二三．五，純質淨重三五．六九公克，
    空包裝總重一一公克；其餘一包驗餘淨重九．四五公克，純
    度百分之一．九六，純質淨重○．一九公克，空包裝重一．
    一八公克）、甲基安非他命十四包（分別放置於附表一編號
    (二)、(五)、(六)、(七)所示之矮桌上、地板上、浴室水桶邊緣上、
    電視櫃上。含包裝袋合計重四二七．五公克）、ＭＤＭＡ五
    包（分別放置如附表一編號(三)、(八)、(九)所示矮桌上煙盒內、
    衣櫃上層抽屜內及化妝台右側第二個抽屜內。合計五八○顆
    ，驗餘五七六顆）及如附表二所示不詳之人所有，供甲○○
    分裝前開海洛因、甲基安非他命及ＭＤＭ用之電子磅秤一台
    、削尖吸管三支、分裝湯匙一支、煙盒一個、空夾鍊袋壹包
    （內有四種不同規格夾鍊袋，合計二五七個）。
二、案經桃園縣政府警察局移送臺灣桃園地方法院檢察署檢察官
    偵查起訴。
    理  由
壹、原判決撤銷部分（即被告甲○○部分）：
一、訊之上訴人即被告甲○○矢口否認有販賣第一級毒品海洛因
    及第二級毒品甲基安非他命、ＭＤＭＡ之犯行，並辯稱：扣
    案毒品是乙○○帶來伊上址住處的。當（十八）日乙○○打
    電話說要來店裡玩，而庚○○說要去拿己○○電玩店牌照之
    資料，因為伊將資料放在住處，庚○○乃與伊過去，後來乙○○又來電，伊於接到乙○○後即帶至住處，當時乙○○攜
    帶一只背包並帶同一位二十餘歲不知名之年輕人同來，入屋
    後，乙○○就坐於小板凳上，並把背包內之毒品拿出，他先
    拿安非他命出來，有的已經分裝好一包包的，有的還沒有分
    裝；後來他又拿出一大包海洛因出來作煙，叫庚○○抽抽看
    ，庚○○抽了兩、三口，當時伊的臉色很難看，表示這樣不
    好，乙○○說他一下子就走，後來他又從袋子裡面拿出一大
    包藥丸，就先放在地下，我不知道那是什麼藥丸，然後他就
    跟庚○○聊天，後來他又跟己○○講他的事情，當時伊沒有
    注意他們在講什麼；後來伊母親來電，伊乃至陽台通話。嗣
    乙○○接到電話後表示要下樓，伊要他將毒品帶走，他說一
    下子就回來，所以伊帶乙○○下樓並順便去買煙，買完煙就
    在樓下被警察查獲，乙○○可能是與警方交換條件故為栽贓
    等語。經查：
  (一)本件案發時被告甲○○任職於被告庚○○經營之卜派遊藝場
    ，而桃園縣中壢市○○路二一五巷十五號（摩登新貴大樓）
    十二樓之一套房，係由被告庚○○於九十三年三月一日以其
    配偶官毓莉名義租用，作為該遊藝場員工宿舍，至案發時僅
    被告甲○○一人居住其內等情，業據被告甲○○、庚○○二
    人於警訊、偵查、原審及本院審理時坦認在卷，並有房屋租
    賃契約書、遷入申請書均影本各一份附卷可查（第四五○三
    號偵卷八、一四、一三○、一三一頁，第四五○四號偵卷五
    六頁，原審卷(一)二一六頁，原審卷(二)一○四、一四七、一五
    一頁，本院卷九九頁）及在被告甲○○身上查獲之該處鑰匙
    三支、電梯磁卡一張扣案可證，堪認屬實。
  (二)證人即桃園縣警察局刑警隊組長張仁慶、偵查員戊○○等警
    方人員於前述時間，在甲○○前開住處內，如附表一所示之
    各該位置分別查獲所示之毒品等物，業據證人戊○○於原審
    及本院證述在卷（原審卷(二)九○、九一、九五頁，本院卷二
    一八、二一九、二三七頁），亦為被告甲○○所不爭執，並
    有搜索扣押筆錄、扣押物品目錄表各一份、現場圖及現場照
    片等件可佐（第四五○三號偵卷二五至二八、三四至四五頁
    ，原審卷(二)五六至六五頁）。
  (三)扣案如附表一編號(一)、(四)、(十)所示之白粉四十四包經送法務
    部調查局鑑定結果，均檢出含有第一級毒品海洛因成分，其
    中四十三包合計驗餘淨重一五一．八六公克，純度百分之二
    三．五，純質淨重三五．六九公克，空包裝總重十一公克；
    其餘一包驗餘淨重九．四五公克，純度百分之一．九六，純
    質淨重○．一九公克，空包裝重一．一八公克等情，有該局
    九十三年五月十日調科壹字第○八○○○七五三六號鑑定通
    知書一份在卷可稽（第四五○三號偵卷一七七頁）。又附表
    一編號(二)、(五)、(六)、(七)所示之白色或無色透明結晶或結晶性
    粉末十四包（含包裝袋合計重四二七．五公克），經送行政
    院衛生署管制藥品管理局（以下簡稱藥管局）取樣其中二包
    （毛重分別為三五．五四九公克及一三．五五九公克）鑑定
    ，均檢驗出第二級毒品甲基安非他命成分，有扣押物品目錄
    表、該局九十三年五月十日管檢字第○九三○○○三三○七
    號函及鑑定報告影本一件在卷可憑（第四五○三號偵卷一七
    九至一八二頁）；再如附表一編號(三)、(八)、(九)所示之藍色方
    形錠五八○顆，其外觀、形狀及顏色均相同，經藥管局抽樣
    其中二十五顆（鑑定後剩餘二十一顆，即驗餘後總量為五七
    六顆）鑑定結果，均檢出第二級毒品ＭＤＭＡ成分，亦有前
    述藥管局函及鑑定報告書可按，是綜上(一)至(三)，在被告甲○○上址住處查獲之物品，確係第一級毒品海洛因暨第二級毒
    品甲基安非他命及含ＭＤＭＡ成分之藥錠等情，足堪認定。
  (四)被告甲○○雖辯稱：如附表一所示毒品，均係乙○○於查獲
    前半小時帶至伊住處分裝的，且乙○○原本就有在販賣毒品
    ，他可能是與警方交換條件故為栽贓本人等語。被告庚○○
    於原審及本院審理時並為附和之證述（原審卷(二)一○九頁，
    本院卷一○○頁）。惟查：
    (1)證人乙○○於偵查、原審及本院審理中均堅詞否認有被告
      甲○○所辯上情，並結證稱：伊沒有帶扣案毒品至被告住
      處，伊到達時，屋內已經有毒品，並看到一些毒品放置桌
      上，又扣案毒品價值逾百萬元，伊沒有資力，也不可能與
      警串通以價值不菲之毒品栽贓被告甲○○等語（第四五○
      三號偵卷二○三頁，原審卷(二)九九頁，本院卷一四五、一
      四八頁）。證人乙○○之證詞自不足採為有利於被告甲○○之證據。
    (2)本件查獲現場之套房面積約十坪左右，其內僅為一客廳及
      浴室，除浴室外均無隔間等情，業據證人戊○○於原審證
      述在卷（原審卷(二)九○頁），並有其提出之現場圖及現場
      照片可稽（原審卷(二)五六、五七、一二二頁），亦為被告
      甲○○、庚○○所是認。是該套房面積不大，在場之人如
      有將物品於面積不大之處所內到處藏匿之情形，顯難以避
      過其他在場者之注意。本件案發當（十八）日下午將近四
      時許被告庚○○、甲○○一起至前開套房，其後因證人乙○○來電，被告甲○○下樓帶乙○○至該處，十餘分鐘後
      ，證人己○○亦到達該處，後乙○○下樓離開，下午四時
      二十分許警方人員在該處樓下查獲被告甲○○，旋上樓又
      逮捕庚○○及己○○；觀此情節，證人乙○○在該套房期
      間僅約半小時餘，被告甲○○、庚○○均同處房內，後證
      人己○○亦在其內等情，亦據被告甲○○、庚○○、證人
      乙○○、己○○等人分別於原審及本審理時陳述在卷（原
      審卷(二)九八、九九、一○四至一○七、一四八、一五三、
      一五四頁，本院卷一五○、二四九頁）；另警方人員查獲
      時，扣案之三種毒品係散置、藏匿於被告甲○○住處內如
      附表一所示之各處，亦如前述，該等毒品茍係證人乙○○
      所放置、藏匿者，被告甲○○、庚○○等人應明顯可見，
      其等啟能容忍證人乙○○在該住處內為分裝毒品之行為，
      甚而在如附表一所列載之處所為四處散置、藏匿之舉動。
      況其二人於原審尚陳稱：被告庚○○對於證人乙○○在該
      處分裝安非他命之行為相當不滿，且質問被告甲○○，而
      被告甲○○亦向證人乙○○表達不滿之意思，並要其儘速
      將毒品拿走等情（原審卷(二)一○五、一一一、一一二、一
      四九、一六○頁），參以被告甲○○陳稱：其與證人乙○○案發前曾一起在戒治所戒治，其後孫某曾是卜派遊藝場
      之客人，與乙○○無仇怨，其警訊及初次偵訊時尚不知乙○○之姓名等語及被告庚○○於原審審理時供稱：在本案
      發生前不認識乙○○等語（第四五○三號偵卷八、一三○
      、一三一頁，原審卷(二)一○六、一○七頁，本院卷二四九
      頁），足見其等與證人乙○○間之關係並不密切，尤不可
      能容忍證人乙○○在該處分裝毒品，遑論於短短期間內，
      將不同種類、數量之毒品四處藏匿之理。從而，被告甲○○稱：前開毒品係證人乙○○帶來分裝，暫放該處云云，
      顯悖情理至明，不足採信。被告庚○○雖為附和之證述，
      然參酌其與被告甲○○間有使用人、承租人暨僱主、員工
      之利害與共之關係，其為附合被告甲○○之陳述，除為迴
      護被告甲○○外，兼可使己避嫌，尚符常情。是被告庚○○前開證述，委不足採。
    (3)被告甲○○復辯稱：證人乙○○在場期間，其有五、六分
      鐘在陽台接聽包含其母親等之電話，未親眼看著乙○○，
      故孫某有可能在此期間將毒品藏置房內各處一節。查被告
      甲○○使用之0000000000號行動電話，在案發
      當日下午四時十六分及四時十九分固有通話之事實，有前
      開行動電話通聯記錄可參（原審卷(一)九○頁）。然依前述
      通聯紀錄顯示，前述行動電話於同日下午四時至四時三十
      分許止，計通話十七次，以此頻繁之通話，無論被告甲○○與其母或他人通話，當無可能時刻均至陽台接聽或撥打
      。再稽之被告庚○○於原審亦證稱：乙○○在該住處之時
      ，甲○○都在，伊也都在，乙○○來到走伊都在，沒有離
      開，乙○○離開之後十來分鐘以後伊才離開，及期間未見
      乙○○在該處有翻箱倒櫃之情形（原審卷(二)一○七、一○
      八頁），另依被告甲○○所述，其至陽台打電話之情形，
      「後來乙○○又跟己○○講他的事情，當時伊就沒有注意
      他們在講什麼，後來伊母親打電話，伊就跑到陽台去講電
      話」等語（原審卷(二)一四九頁），亦即其係在證人己○○
      到達後方至陽台打電話，是縱認被告甲○○其間確曾在陽
      台撥打電話，惟依甲○○之所陳，是時被告庚○○、己○○尚均與證人乙○○同處一室，且被告庚○○亦證稱：「
      乙○○沒有翻箱倒櫃」等情，由上現場之情況參互印證，
      員警在被告甲○○住處如附表一所載之矮凳等各開處所查
      獲之毒品，顯不可能係證人乙○○所藏置的，應已明確，
      益徵被告甲○○辯稱：因其有到陽台打電話而乙○○有機
      會將毒品藏置房內各處等語，顯非實情，不足採信。
    (4)另法務部調查局根據九十三年上半年國內毒品交易實證資
      料研析顯示：九十三年上半年國內海洛因每公斤之「大
      盤」平均價格最低為新台幣（下同）二七一萬元、最高為
      三四一萬元，「中盤」平均價格最低為四七三萬元、最高
      為六五八萬元及「小盤」平均價格最低為四一八萬元、最
      高為七一一萬元，暨同時期國內安非他命每公斤之「大
      盤」平均價格最低為五二萬元、最高為六五萬元，「中盤
      」平均價格最低為一五○萬元、最高為二一○萬元及「小
      盤」平均價格最低為三一三萬元、最高為四五三萬元，此
      有該局九十三年十一月二十四日調緝參字第○九三○○四
      六一四五○號函檢附之九十三年上半年國內海洛因買賣平
      均價格表及九十四年三月二十二日調緝參字第○九四○○
      一三三一八○號函檢附之九十三年上、下半年國內安非他
      命買賣平均價格表各一份在卷可按（原審卷(二)一九、二○
      、三五、三六頁）。而本件扣案之海洛因絕大多數為一或
      二公克裝，參酌前開買賣平均價格表所示，應屬小盤慣用
      之單位，依其純質淨重三五．八八公克計算，其於九十三
      年上半年在臺灣地區之小盤價格在十五萬元至二十五．五
      萬元之間。扣案之甲基安非他命包裝大多為三五．六公克
      （大約為一兩重），故以中盤價格計算，其總毛重四二七
      ．五公克，中盤價格在六十四萬元至八十九萬元之間。另
      ＭＤＭＡ一顆之市價約在一百至二百元，本件扣案ＭＤＭ
      Ａ共五八○顆，其市價在五．八萬元至十一．六萬元之間
      。是前述毒品合計之價格在八十四．八萬至一百二十六．
      一萬元之間，應可認定。證人乙○○與被告甲○○間並不
      熟識且無何仇隙，衡情，其斷無花費如此龐大之成本誣陷
      被告甲○○之理；更無干冒為被告甲○○或其他在場之庚○○及證人己○○發現之危險，在其等所可共見之情況下
      ，將毒品四處藏放。是被告甲○○辯稱：毒品或係乙○○
      與警串通故為誣陷等語，亦屬卸責之詞，難以採信。綜上
      各情，本件查獲毒品為被告甲○○所持有，應可認定。
    (5)至於證人己○○於原審雖證稱：伊在甲○○住處看到毒品
      嚇一跳，並問庚○○怎麼會有這種情形，庚○○說是甲○○的朋友叫「阿國」（按指乙○○）放的，「阿國」等二
      人，伊沒見到面等語（原審卷(二)一一五頁）。證人己○○
      於本院證稱：現場看到毒品時伊沒有問，是被抓時問庚○○，庚○○說是「阿國」的（本院卷一五一、一五二頁）
      ，有關詢問庚○○毒品事之時間，前後證詞已有不符，惟
      其所述「毒品係阿國放的」，均證稱係聽聞自被告庚○○
      而來，並非其親眼所見，而被告庚○○附和被告甲○○之
      證述不足採信一節，已如前述。至依被告甲○○、庚○○
      之陳述，證人己○○到達時，證人乙○○尚在該處，其二
      人並有談論乙○○友人與己○○間詐賭糾紛之事，甚至證
      人己○○有與被告庚○○一起吸用證人乙○○製作，內含
      海洛因之香菸等情（原審卷(二)一○八、一○九、一一八、
      一四九、一五五、一五八頁），被告甲○○甚且供稱：己○○沒有阻止乙○○分裝（毒品）（原審卷(二)一六○頁）
      ，亦即表示乙○○分裝安非他命時，己○○在場，然此部
      分已為證人己○○於本院否認在卷，並證稱：伊係在甲○○住處門口碰到乙○○一人要離開，並沒碰到甲○○，是
      庚○○開門，當日伊可能有與乙○○說一下話，因伊與乙○○不認識，伊入門後看到毒品，只說這麼會這樣，因伊
      會緊張並覺得此地不太妥，就與庚○○說到別地方講電玩
      執照之事，庚○○一開門，警察就衝進來（本院卷一五○
      、一五一頁）。依己○○之證述，證人己○○與乙○○間
      並不認識，且於甲○○之住處僅有短暫之碰面，己○○亦
      不知屋內毒品之情形甚明。是以，證人己○○之證詞亦不
      足援為被告甲○○所辯查獲毒品係證人乙○○帶來之證據
      。
    (6)至於本件警方人員係依據線民檢舉向法院聲請搜索票而跟
      監查獲，惟檢察官並未以該檢舉人之陳述為本件起訴之證
      據，原審及本院亦未以該檢舉人為認定被告犯罪之證據，
      自無所謂該檢舉人依證人保護法接受對質及詰問之必要。
      被告甲○○於原審以檢舉人未依證人保護法到場作證，程
      序有可議之處云云，要有誤解，附此說明。
  (五)被告甲○○因否認販賣犯行，致無從為具體認定其購入之實
    際價格。惟販賣毒品係違法行為，非可公然為之，亦無公定
    之價格，不論任何包裝，均可任意分裝增減分量，而每次買
    賣之價量，亦可能隨時依雙方關係深淺、資力、需求量及對
    行情之認知、來源充裕與否、查緝是否嚴緊等因素而異其標
    準，並機動調整，其價格非可一概而論，惟其營利之意圖則
    一。況毒品交易乃政府嚴予取締之犯罪，苟無利得，當無甘
    冒重典，未從中獲取不法利益之可能。是除非別有事證，足
    認係按同一價量轉售或無償贈與，自不能以販賣者拒不供出
    購入價格，遽認其無營利之意圖。而本件扣案毒品重量非微
    ，徵諸社會上施用毒品者之一般經驗，顯逾單純供被告甲○○個人施用之數量範圍。再者，依查獲時毒品之包裝顯示：
    海洛因四十四包中，毛重一公克包裝者有十七包、毛重二公
    克包裝者有十九包，甲基安非他命十四包中，其中十包之毛
    重均係三五．六公克，ＭＤＭＡ五包，其中一包（大包）有
    五００顆，其餘四小包，每包二十顆等情，有扣押物品目錄
    表為憑。前開毒品之包裝方式，尤與供己施用而持有之情相
    悖，被告甲○○以之出售圖利之意圖彰彰甚明。參以現場查
    獲之電子磅秤、分裝湯匙、削尖吸管及四種規格不同之空夾
    鍊袋，均係用以分裝毒品之物。如該毒品持有者持有該等毒
    品係專供自己施用，甚至無價轉讓他人施用者，自無以前述
    分裝工具為精準分裝之必要。綜此，被告甲○○基於出售他
    人營利之意圖，而販入前述毒品，至屬灼然。
  (六)綜上事證，被告甲○○否認販入第一級毒品海洛因及第二級
    毒品甲基安非他命及ＭＤＭＡ之辯解，核屬卸責之詞，不足
    採信。其於本院聲請傳喚證人戊○○、丙○○就逮捕情形及
    是否因有警察線民之配合而破獲本案等情作證。惟證人戊○○、丙○○於本院到庭所為證詞（本院卷二三七至二三九頁
    ），均無從憑為有利於被告甲○○認定之依據，並否認有因
    線民配合而破獲之情事。證人戊○○雖於原審證稱有線民配
    合等語，然於本院證稱係指線民於九十三年三月十八日前提
    供毒品交易之情資，本案係經法官核發搜索票後才到現場（
    本院卷第二三七頁），準此，被告甲○○所辯乙○○為線民
    配合警方之辯解自無證據可憑。本件事證已明，被告甲○○
    上揭犯罪行為，均已經證明，應依法論科。
二、論罪及原判決撤銷之理由：
  (一)販賣毒品行為，並不以販入之後復行賣出為要件，祇要以營
    利為目的，將毒品販入或賣出，有一於此，其犯罪即為完成
    （最高法院台上字第七七八二號判決參照）。按海洛因、甲
    基安非他命及ＭＤＭＡ，分別為毒品危害防制條例第二條第
    二項第一款、第二款所規定之第一級、第二級毒品。核被告
    甲○○意圖營利而販入海洛因、甲基安非他命及ＭＤＭＡ之
    所為，係犯毒品危害防制條例第四條第一項販賣第一級毒品
    罪及同條第二項販賣第二級毒品罪。其持有第一級毒品海洛
    因及第二級毒品甲基安非他命、ＭＤＭＡ之低度行為，分別
    為販賣之高度行為吸收，均不另論罪。被告所犯上開二罪，
    犯意各別，罪名互異，應予分論併罰。
  (二)公訴意旨雖認被告甲○○所為係犯毒品危害防制條例第五條
    第一項意圖販賣而持有第一級毒品之罪，惟查意圖販賣而持
    有毒品罪，係以行為人基於營利意圖而販入以外之原因而持
    有毒品後，另行起意販售以營利，且尚未著手於出售為要件
    。經查本件尚無證據證明被告甲○○原非以營利之意圖而持
    有上揭毒品，嗣於持有期間始起意售予他人以營利而繼續持
    有該毒品，公訴人認被告所為係犯意圖販賣而持有毒品罪，
    容有未洽，惟因起訴之基本事實相同，起訴法條應予變更同
    上(一)所載。
  (三)原審經審理結果，認被告甲○○上揭犯行事證明確，而為論
    罪科刑之判決，固非全屬無見。惟查原判決認被告甲○○所
    為係犯毒品危害防制條例第五條第一項意圖販賣持有第一級
    毒品之罪，自有適用法律之違誤。被告甲○○仍執前詞否認
    犯罪，提起上訴，雖不足採，惟原判決關於被告甲○○意圖
    販賣而持有第一級毒品部分既有上開可議之處，即屬無可維
    持，應由本院將該部分之宣告刑連同所定應執行刑部分，均
    予撤銷改判。
三、科刑之理由：
  (一)查為科刑時應審酌一切情狀，尤應注意犯罪之動機、犯罪之
    目的、犯罪時所受之刺激、犯罪之手段、犯人之生活狀況、
    犯人之品行、犯人之智識程度、犯人與被害人平日之關係、
    犯罪所生之危險或損害及犯罪後之態度，以為科刑輕重之標
    準。被告甲○○販入上揭第一級、第二級毒品，意圖出售圖
    利，固屬非是；然本件並無積極證據足以證明被告甲○○於
    販入上揭毒品後曾將之出售他人，其基於營利意圖所販入毒
    品，於流入市面前為警查獲，幸未對社會造成具體之危害，
    且販入之第一級毒品海洛因、第二級毒品安非他命之數量亦
    非鉅，且其中海洛因之純度尚低，其惡性與犯罪情節較諸大
    量走私進口或長期販賣毒品之「大盤」、「中盤」毒販顯有
    重大差異，本院參酌其素行、犯罪動機、目的、手段及造成
    社會整體侵害程度，是認被告甲○○販賣第一級、第二級毒
    品部分之犯罪情節等各項情狀，以所犯販賣第一級毒品部分
    之最輕法定刑期無期徒刑及販賣第二級毒品部分之最輕法定
    刑七年有期徒刑，縱各量處最低法定刑，客觀上以一般國民
    生活經驗法則檢驗，應屬情輕法重，且足以引起一般人之同
    情。準此，衡諸被告甲○○整體犯罪動機、目的、手段、情
    節、素行及其對社會整體防衛機制之破壞等一切情狀，本院
    因認被告甲○○所犯販賣第一級及第二級毒品之罪確尚存有
    足資憫恕之處，爰均依刑法第五十九條之規定，酌減其刑。
  (二)爰審酌被告甲○○犯罪之動機、目的、其販入之前述三種毒
    品，如流落市面，將造成甚深之危害，其犯後一再飾詞辯解
    等一切情狀，分別量處如主文第二項所示之刑，並就所犯販
    賣第一級及第二級毒品之罪，定其應執行之刑，以資懲儆。
  (三)扣案前述驗餘之海洛因及安非他命、ＭＤＭＡ分屬第一、二
    級毒品，其中法務部調查局於鑑定第一級毒品海洛因時，雖
    已將該之與包裝分別秤重，然依該局實際鑑定經驗，該等包
    裝袋上仍殘留有極微量之海洛因殘渣，亦即該包裝並未與毒
    品完全析離，有該局九十四年一月二十八日調科壹字第○九
    四六二一○○○七○號函可資參照（原審卷(二)二○四頁）；
    另藥管局對第二級毒品ＭＤＭＡ鑑定時，並未將包裝袋與該
    等毒品分別秤重（第四五○三號偵卷一七九頁），且參諸前
    述有關海洛因鑑定之情形可知，該等毒品亦不可能自包裝袋
    上完全析離。從而，扣案之前述毒品海洛因及ＭＤＭＡ及其
    包裝袋，均應依毒品危害防制條例第十八條第一項前段規定
    ，諭知沒收銷燬之。至扣案之第二級毒品甲基安非他命十四
    包，嗣因臺灣桃園地方法院檢察署贓物庫發生竊盜案件，已
    遭竊不存在等情，有該署九十四年四月一日丁○惟總字第○
    九四八三○○○一四號函可憑（原審卷(二)三九、一七八頁）
    ，是以前述第二級毒品甲基安非他命及其包裝袋部分，顯已
    滅失而不存在，此部分自無從依毒品危害防制條例第十八條
    第一項前段規定，為諭知沒收銷燬，附此敘明。
  (四)又毒品危害防制條例第十九條第一項前段規定，犯該法第四
    條至第九條、第十二條、第十三條或第十四條第一項、第二
    項之罪者，其供犯罪所用或因犯罪所得之財物，均沒收之。
    係採義務沒收主義，惟該條文並未特別規定「不問屬於犯人
    與否，沒收之」，是「其供犯罪所用或因犯罪所得之財物」
    仍應適用刑法第三十八條第三項前段，以屬於犯人所有者為
    限，始應予沒收（最高法院九十三年台上字第二八二五號刑
    事判決參照）。本件扣案如附表二所示之電子磅秤、削尖吸
    管、分裝湯匙、空夾鍊袋等物，係供被告甲○○分裝毒品之
    用，為其用以犯販賣毒品所用之物，惟其否認該等物品係其
    所有，且無積極之證據足以證明確係其所有，參酌前開最高
    法院判決要旨所示，自不得諭知沒收。
貳、其他上訴駁回部分（即被告庚○○部分）
一、本件公訴意旨另以：被告庚○○與甲○○明知海洛因、安非
    他命、ＭＤＭＡ係屬毒品危害防制條例所規定之毒品，不得
    製造、運輸、販賣、持有或施用，竟意圖販賣第一級毒品海
    洛因、第二級毒品安非他命、ＭＤＭＡ以圖利，於九十三年
    三月十八日前某日，購買海洛因、安非他命、ＭＤＭＡ並置
    於庚○○以其配偶名義承租，由甲○○居住之桃園縣中壢市
    ○○路二一五巷十五號十二樓之一屋內，嗣於同年月十八日
    十七時三十五分許，在上址為警當場查獲，並扣得第一級毒
    品海洛因一六一點三一公克（包裝重十二點一八公克）、第
    二級毒品安非他命四二七點五公克（含袋重）、ＭＤＭＡ五
    百八十顆、電子秤壹台、分裝湯匙一支、分裝袋壹包、夾鏈
    袋七個等物，因認被告庚○○涉有毒品危害防制條例第五條
    第一、二項之意圖販賣而持有第一、二級毒品罪嫌等語。
二、按犯罪事實應依證據認定之，無證據不得認定犯罪事實，刑
    事訴訟法第一百五十四條第二項定有明文。又認定不利於被
    告之事實，須依積極證據，苟積極證據不足為不利於被告事
    實之認定時，即應為有利於被告之認定，更不必有何有利之
    證據；又所謂「積極證據足以為不利被告事實之認定」，係
    指據為訴訟上證明之全盤證據資料，在客觀上以達於通常一
    般之人均不致於有所懷疑，而得確信被告確曾犯罪之程度。
    若未達到此一程度，而有合理懷疑之存在時，即無從為被告
    有罪之判決（最高法院三十年上字第八一六號、七十六年臺
    上字第四九八六號判例參照）。
三、訊之被告庚○○堅決否認有前述犯行，並辯稱：扣案之毒品
    係證人乙○○帶來的，與伊無涉，查獲地點係伊經營之遊藝
    場員工宿舍，由甲○○一人居住，案發時伊到該處拿己○○
    申請遊藝場之資料還己○○等語。
四、本件公訴意旨認告庚○○有前述犯行，係以：(一)查獲現場係
    庚○○以其配偶名義承租，供被告甲○○居住，(二)警方人員
    在現場查獲如附表一二所示之毒品及分裝工具，且現場毒品
    均已分裝完成並放置地上及桌上等，被告庚○○當場為警查
    獲，顯然並非與己○○談論事情，(三)查獲毒品之數量及價格
    非屬微少，並查扣電子秤等分裝工具，顯見被告庚○○與甲○○有販賣之意圖等為其認定之依據。惟查：
  (一)查獲現場係被告庚○○以其配偶名義承租，供員工甲○○居
    住，警方人員在現場查獲被告庚○○及如附表一二所示之毒
    品及分裝工具等情，固為被告庚○○所坦承，並有前開物品
    扣案可佐。而前開套房自承租之日起至案發時止僅被告甲○○一人居住、使用，扣案之毒品等亦係被告甲○○意圖營利
    而販入持有等情，業據本院認定如前載各節。是以，本件自
    不得遽以被告庚○○有承租系爭套房供員工甲○○使用之事
    實，即推論其內查獲之毒品及分裝工具等，亦係其與被告甲○○所共同持有。
  (二)至於被告庚○○案發前與被告甲○○一同至案發現場，且欲
    離開之際為警查獲，固然屬實。惟觀諸前揭被告甲○○及相
    關證人乙○○、己○○等人之證述，均乏實證足憑被告庚○○有檢察官指摘之犯罪事實。而單純在犯罪現場出現並為警
    查獲之事實，顯然尚不足以證明該等毒品係其所持有，或其
    與被告甲○○間有何犯意聯絡或行為分擔之情事。此外，復
    查無其他積極之證據足資認定被告庚○○有前述公訴人指摘
    之犯行，自屬不能證明其犯罪。
五、原審經審理結果，為被告庚○○無罪之諭知，此部分經核並
    無不合，檢察官上訴意旨略以：被告任晟安係受僱被告庚○○擔任遊樂場之職員，查獲毒品之處所又為被告庚○○提供
    任晟安居住之地，且被告任晟安出獄時間甚短，薪資甚微，
    豈有能力持有大量毒品，足認被告庚○○應非僅單純在該地
    停留，原判決為被告庚○○部分判決無罪，尚有不當，提起
    上訴。惟查，檢察官上訴意旨指摘各節，尚屬推論臆測之詞
    ，仍乏實證足認被告甲○○販入而持有之上揭毒品，係被告
    庚○○所出資，或其與被告甲○○間有何犯意聯絡或行為分
    擔之情事。是以檢察官對被告庚○○部分之上訴為無理由，
    應予駁回。
、據上論斷，應依刑事訴訟法第三百六十八條、第三百六十九
    條第一項前段、第三百六十四條、第三百條、第二百九十九
    條第一項前段，毒品危害防制條例第四條第一項、第二項、
    第十八條第一項前段，刑法第十一條、第五十九條、第五十
    一條第五款，判決如主文。
本案經檢察官鄭龍照到庭執行職務。
中    華    民    國    95    年    2    月    15    日
                  刑事第十八庭審判長法  官  溫耀源
                                    法  官  邱同印
                                    法  官  段景榕
以上正本證明與原本無異。
如不服本判決，應於收受送達後十日內向本院提出上訴書狀，其
未敘述上訴之理由者並得於提起上訴後十日內向本院補提理由書
（均須按他造當事人之人數附繕本）。
                                    書記官  陳靜姿
中    華    民    國    95    年    2     月    15    日
附錄本案論罪科刑依據法條：
附錄：本案論罪科刑法條全文
毒品危害防制條例第四條第一項、第二項
製造、運輸、販賣第一級毒品者，處死刑或無期徒刑；處無期徒
刑者，得併科新臺幣一千萬元以下罰金。
製造、運輸、販賣第二級毒品者，處無期徒刑或七年以上有期徒
刑；得併科新臺幣七百萬元以下罰金。
附  表一
┌──┬────┬────────────┬─────┐
│編號│查獲位置│  查獲物品之種類及數量  │ 照片編號 │
├──┼────┼────────────┼─────┤
│ (一) │矮凳內  │海洛因三十一包          │十六、十七│
│    │        │                        │十八      │
├──┼────┼────────────┼─────┤
│ (二) │矮桌上  │甲基安非他命二包，合計四│四、五、六│
│    │        │九．一公克（其中一包查獲│、七、八  │
│    │        │時已裝妥，其餘部分原係放│          │
│    │        │在桌上紙杯內，因警方人員│          │
│    │        │逮捕己○○時將之碰倒，由│          │
│    │        │警方人員以小掃把、小畚箕│          │
│    │        │將之收集裝妥）          │          │
├──┼────┼────────────┼─────┤
│ (三) │        │ＭＤＭＡ一包（二十顆）  │八        │
├──┤矮桌上  ├────────────┼─────┤
│    │煙盒內  │海洛因二包，合計二．五七│八        │
│ (四) │        │公克                    │          │
│    │        │                        │          │
├──┼────┼────────────┼─────┤
│    │        │甲基安非他命十包，每包三│五、十一、│
│    │        │五．六公克，合計三五六公│十二、十三│
│ (五) │地板上  │克（原係放在矮桌上，因警│          │
│    │        │方人員逮捕己○○時將之碰│          │
│    │        │落地板上）              │          │
├──┼────┼────────────┼─────┤
│ (六) │浴室水桶│甲基安非他命一包（三．七│二、三    │
│    │邊緣上  │公克）                  │          │
├──┼────┼────────────┼─────┤
│ (七) │電視櫃上│甲基安非他命一包（一八．│九、十    │
│    │        │七公克）                │          │
├──┼────┼────────────┼─────┤
│ (八) │衣櫃上層│ＭＤＭＡ一包（五○○顆）│十九、二十│
│    │抽屜內  │                        │          │
├──┼────┼────────────┼─────┤
│ (九) │        │ＭＤＭＡ三包（每包二十顆│十五      │
│    │        │，合計六十顆）          │          │
├──┤        ├────────────┼─────┤
│    │化妝台右│                        │          │
│    │側第二層│海洛因十一包，合計二六．│十五      │
│    │抽屜內  │六三公克；其中：        │          │
│    │        │一公克裝，四包        │          │
│ (十) │        │二公克裝，六包        │          │
│    │        │一○．六三公克裝，一包│          │
│    │        │  （即扣押物品目錄編號│          │
│    │        │  ，純度百分之一．九三）│          │
└──┴────┴────────────┴─────┘
 附表二
┌──┬────┬────────────┬─────┐
│編號│查獲位置│  查獲物品之種類及數量  │ 照片編號 │
├──┼────┼────────────┼─────┤
│ (一) │        │電子磅秤一台            │四、五    │
├──┤        ├────────────┼─────┤
│ (二) │矮桌上  │削尖吸管二支            │四、五、六│
├──┤        ├────────────┼─────┤
│ (三) │        │分裝湯匙一支            │四、五、六│
├──┤        ├────────────┼─────┤
│ (四) │        │煙盒一個                │五、八    │
├──┼────┼────────────┼─────┤
│    │        │空夾鍊袋一包，合計二五七│十三      │
│    │        │個（內有四種不同規格，其│          │
│ (五) │地板上  │中：六ｘ四公分一個、七ｘ│          │
│    │        │五公分六八個、八．五ｘ六│          │
│    │        │公分一四八個、一二ｘ八．│          │
│    │        │五公分四○個）          │          │
├──┼────┼────────────┼─────┤
│ (六) │化妝台右│削尖吸管一支            │十五      │
│    │側第二層│                        │          │
│    │抽屜內  │                        │          │
└──┴────┴────────────┴─────┘


司法院資訊處製作；財團法人民間司法改革基金會備份。
